【裁判字號】    98,訴,1570
【裁判日期】    990407
【裁判案由】    侵權行為損害賠償
【裁判全文】
臺灣臺南地方法院民事判決              98年度訴字第1570號
原      告  乙○○○
訴訟代理人  丙○○
被      告  甲○○
上列當事人間請求侵權行為損害賠償事件，經本院刑事庭移送前
來，本院於民國99年3月24日言詞辯論終結，判決如下：
    主      文
被告應給付原告新台幣壹拾伍萬伍仟肆佰陸拾貳元，及自民國98
年12月24日起至清償日止，按週年利率百分之五計算之利息。
原告其餘之訴駁回。
訴訟費用由被告負擔五分之一，餘由原告負擔。
本判決原告勝訴部分得假執行。但被告以新臺幣壹拾伍萬伍仟肆
佰陸拾貳元為原告預供擔保後，得免為假執行。
    事實及理由
一、本件原告起訴主張：
(一)、車禍發生於民國（下同）98年1月9日，至今將近9個月，身
    體尚未康復，行動不便，三餐仍需要兒女照料打理，身心靈
    之痛無法形容，每夜更是痛到沒法好好入眠，原本可以自行
    打理、買菜、煮飯、串門子，如今失去自由行動不便，非常
    痛苦。由於長期服藥導致胃發炎、噁吐、食慾不佳，人也瘦
    了6公斤。肇事者事發後，從未關心探問，不聞不問，實無
    誠意。如今骨盆恥骨骨折、挫傷，尚未癒合，行動不便可想
    而知，原本可以出門，如今失去自由，心中之痛實為不平。
    為此，原告依侵權行為之法則，請求被告賠償下列損害：
  1.看護費用：1個月新台幣（下同）30,000元，6個月×30,000
    元＝180,000元。
  2.就診醫療費用至今大約10,682元。
  3.交通費用：一次往返計程車260元×18次＝4,680元。
  4.醫生建議非健保給付（需自費，目前無力負擔此費用），宜
    施打骨質疏鬆骨漿促追劑以利骨質復原：如每月施打1次，1
    劑1,800元×12個月＝216,000元；如3個月一次，5,000元×
    4個月＝20,000元；如1年1次，21,000元。為此，請求被告
    賠償施打骨質疏鬆骨漿促追劑費用214,585元。
  5.牙齒4顆：8,000元×4＝32,000元（尚未安裝）。
  6.精神賠償：從事故發生至今，因骨盆恥骨骨折、挫傷，每日
    疼痛不已，更無法自行打理，行動不自由，被告更不聞不問
    。由於用藥導致胃發炎，食慾不振，長期精神痛苦不堪（因
    不自由，無法外出行動），請求精神賠償35萬元。
  7.綜上所述，原告請求損害賠償共計791,947元等情。
(二)、並聲明：求為判決：被告應給付原告791,947元，及自起訴
    狀繕本送達翌日起至清償日止，按週年利率百分之5計算之
    利息。
二、被告則以：
(一)、對於本件侵權行為之事實，被告不爭執。
(二)、茲就原告請求損害賠償明細，陳述意見如下：
  1.醫療費用：8,897元。被告不爭執。
  2.看護費用18萬元：原告主張每月看護費用3萬元，並未舉證
    證明，被告否認之。據卷附台南市立醫院診斷證明書載明「
    需他人看護一個月」，原告請求逾一個月部分，自屬無據。
  3.交通費用：3,900元。原告並未提出證明，被告否認之。
  4.非健保用藥骨質疏鬆骨漿促追劑214,585元：非屬醫療上必
    要之費用，被告自不負賠償責任。
  5.精神慰撫金35萬元：依原告受傷程度，暨兩造學、經歷及財
    產資力，原告請求35萬元，誠屬過高，請依法酌減。
  6.牙齒安裝費3萬2,000元：原告並未證明是否與本件車禍有關
    ，被告否認之。
(三)、請台南市立醫院函覆相關費用明細後，連同卷附原告提出之
    費用明細、單據，命保險公會鑑定，得理賠之保險金額多少
    。被告已投保汽車強制險，原告本得向保險公司請求理賠，
    惟因其無照駕駛致無法理賠，此不利益自應由原告承擔，始
    符公平原則。
(四)、依民法第217條第1項之規定，本件肇事責任經台灣省車輛行
    車事故鑑定委員會98年8月26日覆議字第0986203114號鑑定
    ，認原告乙○○○為肇事次因，原告與有過失，依法自應依
    比例酌減損害賠償金額等語，資為抗辯。
(五)、並聲明：求為判決：駁回原告之訴。
三、得心證之理由：
(一)、查被告於98年1日9日上午10時30分許，駕駛車牌號碼N8-551
    9號自用小客車，沿台南市○區○○街由西南往東北方向行
    駛，行經該路段與東門路二段之無號誌交岔口欲右轉進入東
    門路時，本應注意車前狀況，隨時採取必要之安全措施，且
    支線車、轉彎車應讓直行車、幹道車先行，而依當時天氣晴
    、日間自然光線、路面乾燥無缺陷、無障礙物、視距良好等
    情形，並無不能注意之情事，竟疏未注意及此，即貿然由富
    德街轉入東門路，適原告騎乘車牌號碼UZQ-692號輕型機車
    ，沿東門路二段由西往東方向駛至，而與被告前開車輛發生
    碰撞，原告因而人車倒地，並受有右側骨盆挫傷、右側骨盆
    恥骨骨折、下頜牙齦挫傷等傷害之事實，為兩造所不爭執，
    且有道路交通事故現場圖、道路交通事故調查報告表(一)、(二)
    、肇事現場照片、台灣省車輛行車事故覆議鑑定委員會覆議
    字第981048號覆議意見書及台南市立醫院診斷證明書附於本
    院98年度交簡字第3160號刑事卷可稽，堪信為真實。
(二)、按因故意或過失，不法侵害他人之權利者，負損害賠償責任
    。汽車、機車或其他非依軌道行駛之動力車輛，在使用中加
    損害於他人者，駕駛人應賠償因此所生之損害。不法侵害他
    人之身體或健康者，對於被害人因此喪失或減少勞動能力或
    增加生活上之需要時，應負損害賠償責任。不法侵害他人之
    身體、健康、名譽、自由、信用、隱私、貞操，或不法侵害
    其他人格法益而情節重大者，被害人雖非財產上之損害，亦
    得請求賠償相當之金額。民法第184條第1項前段、第191條
    之2前段、第193條第1項及第195條第1項前段分別定有明文
    。次按汽車行駛至無號誌而無交通指揮人員指揮之交岔路口
    ，支線道車應暫停讓幹線道車先行。未設標誌、標線或號誌
    劃分幹、支線道者，少線道車應暫停讓多線道先行。轉彎車
    應讓直行車先行。又汽車行經無號誌之交岔路口，應減速慢
    行，作隨時停車之準備。道路交通安全規則第102條第1項第
    2款、第7款及第93條第1項第2款有明文規定。本件被告駕駛
    汽車應注意遵守上開道路交通安全規則之規定，又依上開道
    路交通事故調查報告表之記載，車禍發生當時天候晴，路面
    乾燥、無缺陷、無障礙物、視距良好，並無不能注意之情事
    ，惟被告竟疏未注意，貿然右轉彎，而與原告騎乘之機車發
    生碰撞，致原告受有右側骨盆挫傷、右側骨盆恥骨骨折、下
    頜牙齦挫傷之傷害，足認被告對於本件車禍事故之發生為有
    過失，且被告之過失行為與原告所受傷害結果間，具有相當
    因果關係。則被告過失不法侵害原告之身體，既經認定，被
    告依前揭規定，自應對原告因而所受之損害，負損害賠償責
    任。
(三)、茲就原告請求被告賠償之項目及金額，應否予以准許，分述
    如下：
  1.醫療費用10,682元部分：
    原告主張其因本件車禍受傷而支出醫療費用9,647元乙節，
    已據其提出台南市立醫院門診收據為證，且依原告所受傷害
    及各收據載明治療費別，均屬治療上之必要費用。至原告主
    張其餘醫療費用1,035元部分，雖據提出統一發票（金額1,0
    35元）為憑，惟該部分醫療費用未經原告提出醫師處方，難
    認係醫療上之必要費用。從而，原告請求被告賠償原告醫療
    費用9,647元，應予准許。至逾此數額之請求，尚難准許。
  2.看護費用18萬元部分：
  (1)原告雖主張其因本件車禍受傷，須人看護6個月，而其係由
    家屬看護乙情，固據提出98年4月21日台南市立醫院診斷證
    明書為憑；然查，依上開診斷證明書醫師囑言之記載：原告
    需他人看護期間為1個月等語，又據台南市立醫院函稱：原
    告因行動不便，宜他人照顧至少3至6個月，需不需專人看護
    ，應看患者本身活動度等語，有該院99年1月25日南市醫字
    第0990000067號函附就醫摘用附卷可稽，足認原告因本件車
    禍雖宜他人照顧至少3至6個月，惟有專人看護之必要期間應
    為1個月。
  (2)按親屬代為照顧被害人之起居，固係基於親情，但親屬看護
    所付出之勞力並非不能評價為金錢，雖因二者身分關係而免
    除被害人之支付義務，惟此種基於身分關係之恩惠，自不能
    加惠於加害人。故由親屬看護時雖無現實看護費之支付，仍
    應認被害人受有相當於看護費之損害，得向侵權行為人請求
    賠償，始符公平原則。又親人本於親情所為之照顧，通常較
    一般看護工之照顧更為細心，親情看護所付出之勞心勞力，
    實不亞於一般看護工之照顧，對於需親情關懷之病人而言，
    更有利於病情之良性發展。因之，原告主張看護費用1個月
    以3萬元計算，並未逾看護工勞動市場行情，有台南市立醫
    院99年1月25日南市醫字第0990000067號函附就醫摘用在卷
    可查，堪予採計。則原告請求被告賠償看護費用損害3萬元
    ，應予准許。至逾此數額之請求，不應准許。
  3.交通費用4,680部分：
  (1)按當事人已證明受有損害而不能證明其數額或證明顯有重大
    困難者，法院應審酌一切情況，依所得心證定其數額。民事
    訴訟法第222條第2項定有明文。
  (2)原告主張其因本件車禍受傷，前往醫院就診，每次往返計程
    車資合計260元，共計18次，金額合計為4,680元，已據提出
    計程車收據為證，又原告雖未能提出全部之計程車費收據，
    惟觀原告受有右側骨盆挫傷、右側骨盆恥骨骨折之傷害，確
    會造成其行動不便，而有搭乘計程車前往醫院就診之必要，
    而原告自98年1月10日至98年12月31日前往台南市立醫院門
    診之次數共計18次，亦有原告提出之台南市立醫院門診收據
    在卷足佐，揆諸前開說明，原告請求被告賠償其因往返醫院
    而支出之計程車資合計4,680元（計算式：260×18=4680）
    ，為有理由，應予准許。
  4.施打骨質疏鬆骨漿促追劑費用214,585元部分：
    原告雖主張醫生建議其宜施打骨質疏鬆骨漿促追劑以利骨質
    復原（如每月施打1次，1劑1,800元×12個月＝216,000元；
    如3個月一次，5,000元×4個月＝20,000元；如1年1次，21,
    000元），因此，請求被告賠償施打骨質疏鬆骨漿促追劑費
    用214,585元云云；惟查，本院審酌台南市立醫院函稱：施
    打骨質疏鬆骨漿促追劑是否必要，要看患者本身是否願意用
    縮短骨折癒合時間來評估，可當作選擇，不能說是必要等語
    ，有該院99年1月25日南市醫字第0990000067號函附就醫摘
    用附卷可按，足認原告因本件車禍受傷，施打骨質疏鬆骨漿
    促追劑對其復原狀況並非必要之醫療方法，該骨質疏鬆骨漿
    促追劑僅係為縮短骨折癒合時間而得選擇之治療方式。因此
    ，原告請求被告賠償施打骨質疏鬆骨漿促追劑費用214,585
    元，尚難准許。
  5.牙齒4顆費用32,000元部分：
    原告雖主張其因本件車禍而需支付牙齒4顆費用32,000元（
    計算式：8000×4＝32000）云云，然為被告所否認，且觀原
    告所受下頜牙齦挫傷之傷勢，亦不足採認原告有因本件車禍
    需支付牙齒4顆費用32,000元之必要。又原告亦未舉證證明
    其車禍受傷與需支付牙齒4顆費用32,000元間有相當因果關
    係，則原告請求被告賠償牙齒4顆費用32,000元，難謂有據
    。
  6.精神慰撫金35萬元部分：按慰撫金之多寡，應斟酌雙方之身
    分、地位、職業、教育程度、財產及經濟狀況、加害之程度
    、被害人所受之痛苦及其他各種情形核定相當之數額。本院
    審酌原告為國小畢業，家管，名下查無財產資料；而被告為
    國中畢業，從事擺地攤賣蔥油餅之工作，96年度、97年度所
    得分別為2,140元、749元，名下有坐落台南縣之土地2筆及
    房屋1棟（財產總額2,040,586元）；已據兩造陳明在卷，且
    有兩造稅務電子閘門財產所得調件明細表附卷可考；及原告
    因本件車禍事故受有右側骨盆挫傷、右側骨盆恥骨骨折、下
    頜牙齦挫傷之傷害，因下肢骨折平均需6個月可癒合，有台
    南市立醫院99年1月25日南市醫字第0990000067號函在卷足
    參，原告於治療期間所受肉體苦痛及行動不便，致其精神上
    所受痛苦程度等一切情狀，認原告請求慰撫金35萬元，尚屬
    過高，應予核減為15萬元，較為適當。至逾此數額之請求，
    要難准許。
  7.綜上所述，原告因本件車禍事故所受財產上及非財產上之損
    害，共計為194,327元（計算式：9647+30000+4680＋150000
    =194327）。
(四)、惟按損害之發生或擴大，被害人與有過失者，法院得減輕賠
    償金額或免除之，民法第217條第1項定有明文。按汽車行經
    無號誌之交岔路口，應減速慢行，作隨時停車之準備。道路
    交通安全規則第93條第1項第2款定有明文。本件原告騎乘機
    車行經上開路段，亦疏未注意減速慢行，作隨時停車之準備
    ，而與被告駕駛之汽車發生碰撞，則原告對於本件車禍事故
    之發生亦與有過失，應堪認定。而台灣省車輛行車事故覆議
    鑑定委員會覆議字第981048號覆議意見書亦同認：被告為肇
    事主因，原告為肇事次因，有該會98年8月26日覆議字第098
    6203114號函附覆議意見書附於本院98年度交簡字第3160號
    刑事卷可稽。則本院審酌原告及被告之過失形成損害原因力
    之大小及過失程度比例，認原告應負擔10分之2之過失責任
    ，被告應負擔10分之8之過失責任。基此，依過失相抵之法
    則，原告得請求被告賠償之金額為155,462元（計算式：194
    327×0.8 =155462，元以下四捨五入）。
(五)、末按給付無確定期限者，債務人於債權人得請求給付時，經
    其催告而未為給付，自受催告時起，負遲延責任。其經債權
    人起訴而送達訴狀，或依督促程序送達支付命令，或為其他
    相類之行為者，與催告有同一之效力。遲延之債務，以支付
    金錢為標的者，債權人得請求依法定利率計算之遲延利息。
    應付利息之債務，其利率未經約定，亦無法律可據者，週年
    利率為百分之五。民法第229條第2項、第233條第1項前段及
    第203條定有明文。從而，原告本於侵權行為之法律關係，
    請求被告應給付原告155,462元，及自起訴狀繕本送達翌日
    即98年12月24日起至清償日止，按週年利率百分之5計算之
    利息，為有理由，應予准許。至原告逾此所為之請求，為無
    理由，應予駁回。
(六)、本件待證事實已臻明確，兩造其餘主張、攻擊防禦方法及舉
    證，對判決結果已不生影響，爰不一一論述，併此敘明。
五、本件原告勝訴部分，為所命給付之金額未逾50萬元之判決，
    應依職權宣告假執行；本院併依職權宣告被告預供擔保，得
    免為假執行。
六、據上論結，本件原告之訴為一部有理由、一部無理由，依民
    事訴訟法第79條、第389條第1項第5款、第392條第2項，判
    決如主文。
中    華    民    國    99    年    4     月    7     日
                  民事第一庭    法      官  張季芬
以上正本係照原本作成。
如對本判決上訴，須於判決送達後20日內向本院提出上訴狀。
中    華    民    國    99    年    4     月    7     日
                                書  記  官  顏惠華

司法院資訊處製作；財團法人民間司法改革基金會備份。
